---
title: "Практическое работа 2"
author: "БИСО-01-20 Калбак"
format: 
  md:
    output-file: README.md
---

# Основы обработки данных с помощью R с использованием пакета dplyr

## Цель работы

1. Развить практические навыки использования языка программирования R для обработки данных;
2. Закрепить знания базовых типов данных языка R;
3. Развить пркатические навыки использования функций обработки данных пакета dplyr – функции `select()`, `filter()`, `mutate()`, `arrange()`, `group_by()`.

## Исходные данные

1. ОС Windows 10
2. Интерпретатор языка R 4.3.0
3. RStudio Desktop
4. Пакет `dplyr`

## План

1. Установить пакет `dplyr`
2. Выполнить задания на наборе данных `starwars` и ответить на поставленные вопросы.

## Ход выполнния работы

Установим пакет `dplyr`.

```{r}
install.packages("dplyr")
```

После этого подключим пакет к текущему проекту.

```{r}
library(dplyr)
```

### Вопросы:

#### 1. Сколько строк в датафрейме?

```{r}
starwars %>% nrow()
```

#### 2. Сколько столбцов в датафрейме?

```{r}
starwars %>% ncol()
```

#### 3. . Как просмотреть примерный вид датафрейма?

```{r}
starwars %>% glimpse()
```

#### 4. Сколько уникальных рас персонажей (species) представлено в данных?

```{r}
starwars %>% select(species) %>% unique()
```

#### 5. Найти самого высокого персонажа

```{r}
starwars %>% filter(height == max(height, na.rm = TRUE)) %>% select(name, height)
```

#### 6. Найти всех персонажей ниже 170

```{r}
starwars %>% filter(height < 170) %>% select(name, height)
```

#### 7. Подсчитать ИМТ (индекс массы тела) для всех персонажей.

```{r}
starwars %>% mutate(BMI = mass / ((height / 100) ^ 2)) %>% select(name, BMI)
```

#### 8. Найти 10 самых “вытянутых” персонажей. “Вытянутость” оценить по отношению массы (mass) к росту (height) персонажей.

```{r}
starwars %>% mutate(elongation = mass / height) %>% arrange(desc(elongation)) %>% head(10) %>% select(name, elongation)
```

#### 9. Найти средний возраст персонажей каждой расы вселенной Звездных войн.

```{r}
starwars %>% group_by(species) %>% summarise(mean(birth_year, na.rm = TRUE))
```

#### 10. Найти самый распространенный цвет глаз персонажей вселенной Звездных войн.

```{r}
starwars %>% count(eye_color) %>% filter(n == max(n))
```

#### 11. Подсчитать среднюю длину имени в каждой расе вселенной Звездных войн.

```{r}
starwars %>% group_by(species) %>% summarise(sr_name_leng = mean(nchar(name)))
```

## Оценка результатов

В ходе выполнения практической работы были изучены функции пакета `dplyr`. Были разобраны поставленные вопросы и изучены базовые навыки работы с данными датафрейма `starwars`.


## Вывод

Были получены базовые навыки обработки данных с помощью языка R и встроенного пакета `dplyr`.





