---
title: "Практическое работа 3"
author: "БИСО-01-20 Калбак"
format: 
  md:
    output-file: README.md
---

# Основы обработки данных с помощью R с использованием пакета tidyverse.

## Цель работы

1. Закрепить практические навыки использования языка программирования R для обработки данных;
2. Закрепить знания основных функций обработки данных экосистемы `tidyverse` языка R;
3. Развить пркатические навыки использования функций обработки данных пакета dplyr – функции `select()`, `filter()`, `mutate()`, `arrange()`, `group_by()`.

## Исходные данные

1.  ОС Windows 10
2.  RStudio Desktop
3.  Интерпретатор языка R 4.3.0
4.  Пакет `dplyr`
5.  Пакет `nycflights13`

## План

1.  Установить пакет `dplyr`
2.  Установить пакет `nycflights13`
3.  Выполнить задания и ответить на поставленные вопросы.

## Ход выполнения работы

Для начала устанавливаем пакеты`dplyr` и `nycflights13` с помощью `install.packages('dplyr')` и `install.packages('nycflights13')`

После этого подключаем пакеты к текущему проекту

```{r}
library(dplyr)
```

```{r}
library(nycflights13)
```

### Вопросы:

#### 1. Сколько встроенных в пакет nycflights13 датафреймов?

```{r}         
nycflights13::airlines
nycflights13::airports
nycflights13::flights
nycflights13::planes
nycflights13::weather
```

#### 2. Сколько строк в каждом датафрейме?

```{r}
airlines %>% nrow()
airports %>% nrow()
flights %>% nrow()
planes %>% nrow()
weather %>% nrow()
```

#### 3. Сколько столбцов в каждом датафрейме?

```{r}
airlines %>% ncol()
airports %>% ncol()
flights %>% ncol()
planes %>% ncol()
weather %>% ncol()
```

#### 4. Как просмотреть примерный вид датафрейма?

```{r}
planes %>% glimpse()
```

```{r}
planes %>% head()
```

#### 5. Сколько компаний-перевозчиков (carrier) учитывают эти наборы данных (представлено в наборах данных)?

```{r}
airlines %>% nrow()
```

#### 6. Сколько рейсов принял аэропорт John F Kennedy Intl в мае?

```{r}
flights %>% filter(origin=='JFK', month==5) %>% nrow()
```

#### 7. Какой самый северный аэропорт?

```{r}
airports %>% filter(lat == max(lat))
```

#### 8. Какой аэропорт самый высокогорный (находится выше всех над уровнем моря)?

```{r}
airports %>% filter(alt == max(alt))
```

#### 9. Какие бортовые номера у самых старых самолетов?

```{r}
planes %>%
  filter(year == min(year, na.rm = TRUE)) %>%
  select(tailnum)
```

#### 10. Какая средняя температура воздуха была в сентябре в аэропорту John F Kennedy Intl (в градусах Цельсия).

```{r}
airports %>% filter(name == 'John F Kennedy Intl')

weather %>% filter(origin == 'JFK' & month == 9) %>% 
  group_by(origin) %>% summarise(sred_temp = mean(temp, na.rm = TRUE))
```

#### 11. Самолеты какой авиакомпании совершили больше всего вылетов в июне?

```{r}        
flights %>% filter(month == 6) %>% group_by(carrier) %>% summarize(flights_count = n()) %>% arrange(desc(flights_count)) %>% head(1)
```

#### 12. Самолеты какой авиакомпании задерживались чаще других в 2013 году?

```{r}        
flights %>% filter(year == 2013 & dep_delay > 0) %>% group_by(carrier) %>% summarise(delays_count = n()) %>% arrange(desc(delays_count)) %>% head(1)
```

## Оценка результатов

В ходе выполнения лабораторной работы были изучены функции пакета `dplyr` и выполнены задания с использованием датафреймов из пакета `nycflights13`.

## Вывод

Были получены базовые навыки обработки данных с помощью языка R.




