---
title: "Практическое работа 6"
author: "БИСО-01-20 Калбак"
format: 
  md:
    output-file: README.md
---

# Основы обработки данных с помощью R с использованием пакета tidyverse.

## Цель работы

1. Закрепить навыки исследования данных журнала Windows Active Directory;
2. Изучить структуру журнала системы Windows Active Directory;
3. Зекрепить практические навыки использования языка программирования R для
обработки данных;
4. Закрепить знания основных функций обработки данных экосистемы tidyverse
языка R.

## Исходные данные

1.  ОС Windows 10
2.  RStudio Desktop
3.  Интерпретатор языка R 4.3.0
4.  Пакет `dplyr`
5.  

## Общая ситуация

На протяжении долгого времени системные администраторы Доброй Организации
замечали подозрительную активность в домене Windows, но конкретных
доказательств компрометации сети найти не удавалось. К Вам в руки попал файл с
выгрузкой данных из системы SIEM. Помогите выявить факты компрометации.

##Задание

Используя программный пакет `dplyr` языка
программирования R провести анализ журналов и
ответить на вопросы.

## Ход выполнения работы

### Подготовка данных

```{r}
library(dplyr)
library(jsonlite)
library(tidyr)
library(xml2)
library(rvest)
```

#### 1. Импортируйте данные в R.

```{r}
url <- "https://storage.yandexcloud.net/iamcth-data/dataset.tar.gz"

download.file(url, destfile = tf <- tempfile(fileext = ".tar.gz"), mode = "wb")

temp_dir <- tempdir()
untar(tf, exdir = temp_dir)

json_files <- list.files(temp_dir, pattern="\\.json$", full.names = TRUE, recursive = TRUE)
data <- stream_in(file(json_files))
```

#### 2. Привести датасеты в вид “аккуратных данных”, преобразовать типы столбцов в соответствии с типом данных

```{r}
data <- data %>%
  mutate(`@timestamp` = as.POSIXct(`@timestamp`, format = "%Y-%m-%dT%H:%M:%OSZ", tz = "UTC")) %>%
  rename(timestamp = `@timestamp`, metadata = `@metadata`)
```

#### 3. Просмотрите общую структуру данных с помощью функции `glimpse()`

```{r}
data %>% glimpse
```

### Анализ

#### 1. Раскройте датафрейм избавившись от вложенных датафреймов.

```{r}
data_unnested <- data %>%
  unnest(c(metadata, event, log, winlog, ecs, host, agent), names_sep = ".")

data_unnested %>% glimpse
```

#### 2. Минимизируйте количество колонок в датафрейме – уберите колоки с единственным значением параметра.

```{r}
data_clear <- data_unnested %>%
  select(-metadata.beat, -metadata.type, -metadata.version, -metadata.topic, 
         -event.kind, -winlog.api, -agent.ephemeral_id, -agent.hostname, 
         -agent.id, -agent.version, -agent.type)

data_clear %>% glimpse
```

#### 3.  Какое количество хостов представлено в данном датасете?

```{r}
data_clear %>%
  select(host.name) %>%
  unique
```

#### 4. Подготовьте датафрейм с расшифровкой Windows Event_ID, приведите типы данных к типу их значений.

```{r}
webpage_url <- "https://learn.microsoft.com/en-us/windows-server/identity/ad-ds/plan/appendix-l--events-to-monitor"
webpage <- xml2::read_html(webpage_url)
event_df <- rvest::html_table(webpage)[[1]]

event_df %>% glimpse
```

```{r}
event_df <- event_df %>%
  mutate_at(vars(`Current Windows Event ID`, `Legacy Windows Event ID`), as.integer) %>%
  rename(c(Current_Windows_Event_ID = `Current Windows Event ID`, 
           Legacy_Windows_Event_ID = `Legacy Windows Event ID`, 
           Potential_Criticality = `Potential Criticality`, 
           Event_Summary = `Event Summary`))

event_df %>% glimpse
```

#### 5. Есть ли в логе события с высоким и средним уровнем значимости? Сколько их?

```{r}
event_df %>% 
  group_by(Potential_Criticality) %>%
  summarize(count = n()) %>%
  arrange(desc(count))
```

## Оценка результатов

Выполнена задача анализа Wi-Fi-трафика, найдено, как загружать датасеты из интернета напрямую в воспроизводимых отчетах.

## Вывод

Wi-Fi-трафик можно анализировать при помощи языка программирования R.