---
title: "Практическое работа 1"
author: "БИСО-01-20 Калбак"
format: 
  md:
    output-file: README.md
---

# Прохождение курса по R в RStudio через командную строку библиотеки Swirl

## Цель работы

1.  Пройти обучение и познакомиться с синтаксисом языка программирования R;
2.  Оформить отчет по изученному материалу.

## Исходные данные

1.  ОС Windows 10
2.  Интерпретатор языка R 4.3.0
3.  RStudio Desktop
4.  Библиотека `Swirl`

## План

1.  Установить библиотеку `swirl`
2.  Запустить в консоли `swirl::swirl()`
3.  Пройти 4 урока

## Ход выполнения работы

Для начала, установим библиотеку `swirl`.

```         
install.packages("swirl")
```

После этого запустим библиотеку с помощью команды `swirl::swirl()`.

```         
swirl::swirl()
```

### Урок 1: Основные блоки программирования на языке R

Интерактивный калькулятор - самая простая форма, которая может использоваться в R. Введите `5 + 7` и нажмите Enter.

```{r}
5 + 7
```

Чтобы присвоить результат `5 + 7` новой переменной с именем `x`, вводите `x <- 5 + 7`. Это можно прочитать как `x gets 5 plus 7`. Чтобы просмотреть содержимое переменной `x`, просто введите `x` и нажмите Enter.

```{r}
x <- 5 + 7
x
```

Теперь сохраните результат `x - 3` в новой переменной `y`.

```{r}
y <- x - 3
y
```

Самый простой способ создать вектор - с помощью функции c(), которая расшифровывается как `concatenate` или `combine`. Чтобы создать вектор, содержащий числа 1.1, 9 и 3.14, введите `c(1.1, 9, 3.14)`. Сохраним результат в переменную`z`.

```{r}
z <- c(1.1, 9, 3.14)
z
```

Введите `?c` и нажмите Enter. Откроется файл справки для функции c(). 

```{r}
?c
```

Вы можете объединить векторы, чтобы создать новый вектор. Создадим новый вектор, содержащий `z, 555, z` в указанном порядке.

```{r}
c(z, 555, z)
```

Числовые векторы могут использоваться в арифметических выражениях. Операции будут производиться с каждым элементом вектора.

```{r}
z * 2 + 100
```

Наиболее часто встречающиеся операции `+`, `-`, `/`, `*`, `^` могут прописываться напрямую. Однако чтобы вычислить корень, нужно использовать команду `sqrt()`, а чтобы взять по модулю - `abs()`. Попробуем вычислить корень из z - 1 и занести в переменную `my_sqrt`. Затем узнаем что у нас получился вектор из 3-х чисел, так как вычисление по корню применялось к каждому из них.

```{r}
my_sqrt <- sqrt(z - 1)
my_sqrt
```

Создадим новую переменную `my_div` и занесём туда результат деления значений `z` на `my_sqrt`. Затем узнаем что получилось в итоге и убедимся, что операция выполняется по элементам (т.е. первому элементу первого вектора соответствует первый элемент второго вектора).

```{r}
my_div <- z / my_sqrt
my_div
```

Чтобы увидеть другой пример того, как работает эта векторная "переработка", попробуем добавить `c(1, 2, 3, 4)` и `c(0, 10)`. Видим, что самый короткий вектор повторяется снова, пока более длинный не закончится.

```{r}
c(1, 2, 3, 4) + c(0, 10)
```

Попробуем сложить векторы `c(1, 2, 3, 4)` и `c(0, 10, 100)`. Видим, что выводится предупреждение "Более длинная длина объекта не кратна более короткой длине объекта".

```{r}
c(1, 2, 3, 4) + c(0, 10, 100)
```

Во многих средах программирования стрелка вверх циклически переключает предыдущие команды. Попробуем нажимать стрелку вверх на клавиатуре, пока не дойдем до команды `(z \* 2 + 100)`, затем измените 100 на 1000 и нажмите Enter. Если стрелка вверх у вас не работает, просто введите исправленную команду.

```{r}
z * 2 + 1000
```

### Урок 2: Основные блоки программирования на языке R

